【裁判字號】    98,聲再,14
【裁判日期】    981208
【裁判案由】    聲請再審
【裁判全文】
臺灣苗栗地方法院刑事裁定              98年度聲再字第14號
聲  請  人
即受判決人  甲○○
                    （現於臺灣臺中監獄苗栗分監執行中）
上列聲請人因違反毒品危害防制條例案件，對於本院98年度訴字
第16號中華民國98年6 月11日第一審確定判決（起訴案號：臺灣
苗栗地方法院檢察署97年度毒偵字第1380、1412、1433號），聲
請再審，本院裁定如下：
    主  文
再審之聲請駁回。
    理  由
一、聲請意旨略以：聲請人甲○○於本院民國98年度訴字第16號
    判決內犯罪事實(二)所載之施用第一級毒品案件，因發現確實
    之新證據，足認受有罪判決之人，應受無罪、免訴、免刑或
    輕於原判決所認罪名之判決，依刑事訴訟第420 條第1 項第
    6 款之規定聲請再審，其理由如下：聲請人於97年9 月29日
    晚間8 時許，在苗栗縣頭份鎮新屋家135 號前欲拜訪友人時
    ，忽遭2 名不詳男子以口頭說：「臨檢」，即以言詞威脅叫
    聲請人將身上皮夾打開供其等翻檢，並要求聲請人將自小客
    車之車門及後車廂全部打開，由其中1 人上車翻找檢視並無
    違禁品後，聲請人即上前自承於當日下午4 時許，有施打海
    洛因1 次，並自動取出藏放之注射針筒1 支，是前開員警有
    違反司法院大法官會議釋字第535 號解釋意旨所示之警察不
    得任意隨機臨檢，本件員警非依法定程序取得之證據，應排
    除證據能力；又本件聲請人符合自首之規定，原審漏未減輕
    量刑，影響聲請人之利益，以上有證人徐宛鈴、警員邱獻宏
    可資證明。為受判決人之利益，爰依刑事訴訟法第420 條第
    1 項第6 款規定聲請再審云云。
二、按再審係對於實體上確定判決聲請救濟之方法，對於程序上
    之判決要無再審可言。經下級審判決後，雖提起上訴，但因
    上訴不合法經程序判決駁回確定者，因上級審並未涉及實體
    上裁判，仍以原下級審法院之判決為實體確定判決，如聲請
    再審，應以該下級審之確定判決為對象，向該下級審法院為
    之，始為正辦（最高法院94年台抗字第27號裁定參照) 。查
    聲請人對於本院98年度訴字第16號判決提起上訴後，經臺灣
    高等法院臺中分院以98年度上訴字第1584號判決，以上訴違
    背法律上之程式，依刑事訴訟法第367 條前段，以上訴不合
    法駁回之，業據本院調閱上開卷證查明無訛，是聲請人以本
    院98年度訴字第16號實體確定判決為對象，向本院聲請再審
    ，程序並無違誤，合先敘明。
三、次按有罪之判決確定後，為受判決人利益聲請再審，必其聲
    請之理由合於刑事訴訟法第420 條第1 項各款所列情形之一
    或有第421 條所定足以影響於判決之重要證據漏未審酌者，
    始得准許之。又刑事訴訟法第420 條第1 項第6 款所謂「發
    現確實之新證據」，係指該證據於事實審法院判決前業已存
    在，為法院、當事人所不知，不及調查斟酌，至其後始行發
    現，且就證據本身形式觀察，固不以絕對不須經過調查程序
    為條件，但必須顯然可認為足以動搖原有罪之確定判決，而
    為受判決人無罪、免訴、免刑或輕於原判決所認罪名之判決
    者為限。亦即該「新證據」須可認為確實具有足以動搖原確
    定判決，而對受判決人為更有利判決之「確實性」外，尚須
    具備該證據係在事實審法院於判決前已存在，因未經發現，
    不及調查斟酌，或審判時未經注意，至其後始行發現之「嶄
    新性」特質，二者均屬不可或缺，倘若未具備上開「確實性
    」與「嶄新性」二種聲請再審新證據之特性，即不能據為聲
    請再審之原因（最高法院90年度台抗字第71號裁定參照）。
四、經查：本案原審認定聲請人於97年9 月29日下午4 時許，在
    苗栗縣頭份鎮○○路之苗栗客運總站廁所內，施用第一級毒
    品海洛因1 次之犯行，業據聲請人於警詢、偵查及本院原審
    98年2 月17日、98年2 月24日、98年3 月10日、98
    年4 月28日等多次準備程序，及98年6 月4 日審理時，均坦
    承不諱，且警方經聲請人自願同意，採其尿液送驗後，鑑驗
    結果呈嗎啡、可待因陽性反應，亦有詮昕科技股份有限公司
    97年10月20日出具之濫用藥物尿液檢驗報告、苗栗縣警察局
    頭份分局毒品犯罪嫌疑人尿液採驗作業管制紀錄、勘查採證
    同意書、濫用藥物尿液檢驗監管紀錄表等在卷足憑，復有扣
    得注射針筒1 支可證，聲請人乃承認犯罪而與檢察官達成協
    商在案。又聲請人於本院原審98年3 月10日準備程序中，即
    已就前述警察任意臨檢、盤查取得之證據並無證據能力乙節
    提出爭執，然於檢察官當庭向被告說明起訴犯罪事實依據之
    證據後，聲請人復表示不再爭執，願意認罪，有原審筆錄可
    查。故上開爭執之事項，係聲請人及法院在原確定判決調查
    、審理時即已明知之事，當無事後始經發現可言，即與「嶄
    新性」之意義不符，況縱認聲請人確有受違法臨檢、盤查，
    然聲請人前揭施用第一級毒品之自白，及其自願同意採尿後
    之檢驗結果，均與該臨檢、盤查之手段無涉，自均具有證據
    能力，足以證明聲請人之上開犯行，故聲請人所舉之證據，
    顯然不足以使原確定判決發生動搖，亦未具備「確實性」之
    要件。
五、至聲請人陳稱其於本案符合自首之要件，原審判決漏未減輕
    其刑部分，按刑事訴訟法第420 條第1 項第6 款之條文既曰
    輕於原判決所認「罪名」，自與輕於原判決所宣告之「罪刑
    」有別，所謂輕於原判決所認罪名，係指與原判決所認罪名
    比較，其法定刑較輕之相異罪名而言，例如原認放火罪實係
    失火罪，原認殺尊親屬罪實係普通殺人罪，原認血親和姦罪
    實係通姦罪等是，至於同一罪名之有無加減刑罰之原因者，
    僅足影響科刑範圍而罪質不變，即與「罪名」無關，自不得
    據以再審，從而自首、未遂犯、累犯、連續犯等刑之加減，
    並不屬於刑事訴訟法第420 條第1 項第6 款所指罪名之範圍
    （最高法院70年度第7 次刑事庭會議決議可資參照）。故聲
    請人是否符合自首之要件，僅屬原審所認同一罪名中得否減
    輕其刑之問題，不屬於刑事訴訟法第420 條第1 項第6 款所
    指變更罪名之範圍，自無從據以聲請再審，是聲請意旨以此
    為由聲請再審，亦無理由。
六、綜上所述，本件聲請人執以聲請再審之理由均不符合聲請再
    審之要件，其聲請再審顯無理由，應予駁回。
七、據上論斷，應依刑事訴訟法第434 條第1 項，裁定如主文。
中    華    民    國    98    年    12    月    8     日
                  刑事第三庭  審判長法  官  柳章峰
                                    法  官  許蓓雯
                                    法  官  顏苾涵
以上正本證明與原本無異。
如不服本裁定，應於送達後5日內向本院提出抗告狀。
                                    書記官  盧俊良
中    華    民    國    98    年    12    月    8     日


司法院資訊處製作；財團法人民間司法改革基金會備份。
